【裁判字號】    90,婚,55
【裁判日期】    900222
【裁判案由】    履行同居
【裁判全文】
臺灣高雄地方法院民事裁定  九十年度婚字第五五號
    原      告  乙○○
    被      告  甲○○
右當事人間請求履行同居事件，本院裁定如左：
    主      文
本件履行同居之訴移送臺灣台北地方法院。
    理      由
一、按訴訟之全部或一部，法院認為無管轄權者，依原告聲請或依職權以裁定移送其
    管轄法院，民事訴訟法第二十八條第一項定有明文。
二、按「夫妻同居之訴，專屬夫妻之住所地或夫、妻死亡時住所地之法院管轄。但訴
    之原因事實發生於夫或妻之居所地者，得由各該居所地之法院管轄。」，民事訴
    訟法第五百六十八條第一項定有明文。此「夫妻之住所地」係指夫妻之共同住所
    地而言。又「訴訟，由被告住所地之法院管轄，被告住所地之法院，不能行使職
    權者，由其居所地之法院管轄。」。按住所為決定各項法律效果之中心地；住所
    之設定係屬得發生法律效果之事實行為，故無民法親屬編施行法第一條實體從舊
    原則之適用，依程序從新原則，應適用修正後即現行民法第一千零零二條第一、
    二項規定：「夫妻之住所，由雙方共同協議之；未為協議或協議不成時，得聲請
    法院定之。」；「法院為前項裁定前，以夫妻共同戶籍地推定為其住所。」，以
    決定夫妻之共同住所地。
三、本件兩造於民國八十一年十月二十三日結婚，婚後兩造因考慮工作發展、子女教
    育等種種問題，而共同居住及設籍於台北市○○區○○里○○街三巷八號四樓，
    原告於八十五年八月七日將戶籍遷出，嗣兩造為免位於高雄之房屋有空戶情形，
    原告在被告同意下將戶籍另設於高雄，但兩造實際上仍共同居住於上址，迄至八
    十八年五月原告因故離開上址，惟被告始終與兩造所生子女均住上址，從未前往
    高雄與原告同住等情，為兩造所不爭執，並有卷附戶籍謄本二份可證，堪信為真
    實。又原告到庭自陳：「我們當時沒有就共同住所地約定，在台北只是暫住。」
    等語。而被告所提答辯狀則以：「兩造約定以台北景華街住處為住所，且有長期
    居住之事實，嗣後原告於八十九年藉細故自行離開上述住所，並將戶籍遷至父母
    住處即原告狀載地址，從未與被告商量。」等語置辯。經查，本件訴訟繫屬時，
    兩造並未約定或由法院裁定共同住所；兩造目前亦無共同戶籍地，故現無夫妻之
    共同住所地，亦無共同居所地，惟由兩造婚後將兩造所生子女安排在台北成長、
    原告對外之聯絡方式均載明以台北市○○街三巷八號四樓為聯絡地址，且原告所
    提出之移民申請文件亦載明上址等情觀之，兩造顯有以上址為決定各項法律效果
    之生活中心地之意思，此有被告所提出之兩造子女預防接種時間及紀錄表、在學
    證明、看診紀錄卡、通知單及移民申請文件等在卷可參，是被告所為關於管轄權
    之抗辯，應為可採。從而，應以台北市○○區○○街三巷八號四樓為兩造分居前
    之最後共同住所地。又該地屬臺灣台北地方法院管轄，茲原告向台灣高雄地方法
    院提起履行同居之訴，似屬誤會，爰依職權將本件移送該管法院。
四、依首開法條裁定如主文。
中      華      民      國    九十      年      二      月    二十二    日
                              臺灣高雄地方法院民事第二庭
~B審判長法官  陳明富
~B      法官  楊智守
~B      法官  鍾素鳳
右為正本係照原本作成。
如對本裁定抗告須於裁定送達後十日內向本院提出抗告狀。
中      華      民      國    九十      年      二      月    二十二    日
~B法院書記官  唐美玲


司法院資訊處製作；財團法人民間司法改革基金會備份。
